臺灣高等法院民事判決　　　　　　　　 99年度保險上字第9號
上　訴　人　三商美邦人壽保險股份有限公司
法定代理人　劉中興
訴訟代理人　李元德律師
被 上訴 人　李進榮
訴訟代理人　林美玲
上列當事人間請求給付保險金事件，上訴人對於中華民國98年12
月25日臺灣桃園地方法院98年度保險字第12號第一審判決提起上
訴，經本院於100年7月26日言詞辯論終結，判決如下：
    主      文
原判決關於命上訴人給付新台幣貳佰零柒萬零捌佰貳拾壹元本息
部分，及該部分假執行之宣告，暨除確定部分外訴訟費用之裁判
均廢棄。
上開廢棄部分，被上訴人在第一審之訴及假執行之聲請均駁回。
第一、二審訴訟費用（除確定部分外）由被上訴人負擔。
    事實及理由
一、本件上訴人之法定代理人原為陳翔立，嗣於民國（下同）10
    0年6月28日變更為劉中興，有臨時董事會議議事錄足按（見
    本院卷324-1頁），業據其具狀承受訴訟（見本院卷322頁）
    ，合先敘明。
二、被上訴人主張：伊以自己為被保險人及受益人，於88年1月4
    日、86年10月23日、87年4月23日、93年6月30日分別與上訴
    人訂立如附表所示A、B、C、D四份保險契約。嗣伊於上開保
    險契約有效期間內，因腹瀉血便，於97年 6月18日至長庚紀
    念醫院林口分院（下稱林口長庚醫院）做下消化道內視鏡檢
    查，並於同年 6月30日接受大腸鏡手術切除腫瘤，經醫師診
    斷為直腸類癌；嗣因持續腹瀉血便，於97年 9月29日又至醫
    院回診檢查，於97年10月 6日再次接受大腸鏡手術切除腫瘤
    ，經切片檢查後，診斷為直腸原位癌。林口長庚醫院嗣主動
    以該院之病歷與病理組織檢查切片報告，代伊向中央健康保
    險局申請重大傷病證明，證明伊確實罹患直腸惡性腫瘤。又
    伊經診斷罹患直腸惡性腫瘤，符合系爭保險契約所約定之重
    大疾病，是保險事故業已發生，伊於97年11 月6日檢附相關
    文件向上訴人申請A、B、C、D契約之保險理賠，並請求上訴
    人退還伊就自診斷事故之翌日即97年10月 7日起至98年1月3
    日止，就A、B、C、D契約所繳納之未到期保險費，惟上訴人
    僅依 D契約編號2.之「新防癌終身健康保險附約」，給付伊
    初次罹患癌症保險金新台幣（下同）12萬元、癌症一般手術
    醫療保險金2萬元，及依C契約給付健康手術終身醫療保險金
    2萬元、住院醫療費用保險金100元，尚有207萬0,821元未付
    （包括(一)依A、B契約請求給付重大疾病保險金各 100萬元、
    (二)依 D契約編號2.之附約請求給付癌症特定手術醫療保險金
    與癌症一般手術醫療保險金之差額 1萬元、(三)就A、B、C、D
    契約請求依序退還主約及附約溢繳之保險費 1萬9,842元、3
    萬0,249元、7,068元、3,662元，合計為207萬0,821元。 其
    計算式為：1,000,000元+1,000,000元+10,000元+19,842元+
    30,249元+7,068元+3,662元=2,070,821元）等情，爰依系爭
    保險契約之約定，求為判命上訴人給付207萬0,821元並加付
    遲延利息之判決。（原審判決上訴人應給付上訴人207萬0,8
    21元，及其中107萬0,821自97年11月27日起， 其餘100萬元
    自98年12月20日起，均至清償日止，按年息 10%計算之利息
    ；而駁回被上訴人其餘之訴。上訴人就其敗訴部分聲明不服
    ，提起上訴。至被上訴人敗訴部分，未據被上訴人聲明不服
    ，已告確定）。答辯聲明求為判決：上訴駁回。
    上訴人則以： A、B、D契約對於癌症之認定，均約定以「病
    理檢驗或病理切片報告」為依據，不包括其他判斷，此為證
    據契約，有拘束兩造之效力。被上訴人於97年 6月30日實施
    切片之病理報告，係罹患直腸類癌，並非A、B契約所約定之
    重大疾病；而依被上訴人於97年10月 6日實施切片之病理報
    告，雖有 1顆係屬惡性瘜肉，但係屬原位癌，業經A、B契約
    約定為除外不保事項，是上訴人本於A、B契約請求給付重大
    疾病保險金各 100萬元，應屬無據。另就上訴人罹患原位癌
    部分，固屬 D契約編號2.「新防癌終身健康保險附約」所約
    定之重大疾病，但非屬該附約約定「癌症特定手術」之項目
    ，被上訴人依該編號2.之附約，請求請求給付癌症特定手術
    醫療保險金與癌症一般手術醫療保險金之差額 1萬元，亦屬
    無據。又本件情形不符合A、B、C、D契約之附約即「重大疾
    病及2、3級殘廢豁免保險費附約」（即A契約編號3.、B契約
    編號3.、C契約編號2.、D契約編號3.）第10條得以豁免主契
    約及附約保險費之要件，故被上訴人主張豁免保險費並請求
    退還A、B、C、D契約之溢繳保險費共6萬0,821元，亦無理由
    等語，資為抗辯。上訴聲明求為判決：(一)原判決關於不利上
    訴人部分廢棄。(二)上開廢棄部分，被上訴人在第一審之訴及
    假執行之聲請均駁回。
三、經查被上訴人主張其以自己為被保險人及受益人，於88年 1
    月4日、86年10月23日、87年4月23日、 93年6月30日分別與
    上訴人訂立A、B、C、D保險契約；嗣被上訴人於上開保險契
    約有效期間內之97年 6月30日，在林口長庚醫院接受大腸鏡
    手術切除下消化道腫瘤，經診斷為直腸類癌；又於97年10月
    6 日在林口長庚醫院再次接受大腸鏡手術切除腫瘤，經切片
    檢查後，經診斷為直腸原位癌；被上訴人於97年11月 6日向
    上訴人申請A、B、C、D契約之保險理賠，並請求上訴人退還
    其自97年10月 7日起至98年1月3日止溢繳之保險費，惟上訴
    人僅依 D契約編號2.之「新防癌終身健康保險附約」，給付
    初次罹患癌症保險金12 萬元、癌症一般手術醫療保險金2萬
    元，及依C契約給付健康手術終身醫療保險金2萬元、住院醫
    療費用保險金100元之事實，業據其提出A、B、C契約內容通
    知書、 D契約保單面頁、林口長庚醫院診斷證明書及保險金
    給付通知書為證（見原審卷17至20、26至28、49頁），且為
    上訴人所不爭執，固堪信為真實。惟被上訴人主張上訴人依
    A、B契約另應給付重大疾病保險金各100萬元，依D契約編號
    2.之附約另應給付癌症特定手術醫療保險金與癌症一般手術
    醫療保險金之差額 1萬元，及就A、B、C、D契約應依序退還
    溢繳之保險費1萬9,842元、3萬0,249元、7,068元、3,662元
    ，合計共應給付207萬0,821元等情，則為上訴人所否認。
四、按保險人對於不可預料或不可抗力之事故所致之損害，負賠
    償責任，但保險契約內有明文限制者，不在此限，保險法第
    29條第 1項定有明文。而保險人應負賠償之保險事故為何，
    應依各該保險契約之約定而定。又保險法第54條第 2項係規
    定保險契約之解釋有疑義時，以作有利於被保險人之解釋為
    原則，如保險契約之文義並無不明，僅係對於保險事故發生
    與否之事實有爭執時，尚非屬保險契約解釋之範疇，即無上
    開規定之適用。又當事人間以合意就特定訴訟標的及其原因
    事實確定其證據方法之證據契約，倘其內容無害於公益，且
    非屬法院依職權應調查之事項，及不侵害自由心證之領域，
    並在當事人原有自由處分之權限內，基於辯論主義與處分權
    主義原則，自應承認其效力（最高法院99年度台上字第1115
    號判決參照）。經查：
    (一)兩造間 A契約編號2.之「重大疾病終身壽險附約」（見原
      審卷11頁）及 B契約編號2.「重大疾病定期壽險附約」（
      見原審卷212頁）第17條第1項均約定：「被保險人自本附
      約生效日或復效日起持續有效 2個月以後所開始發生，並
      經公立醫院、教學醫院或本公司（指上訴人）指定之醫院
      診斷確定第一次罹患重大疾病者，本公司按保險金額給付
      『重大疾病保險金』，另自診斷確定日之翌日起，按日數
      比例計算退還當期已繳付之未滿期保費，本附約效力終止
      」；同條第 2項約定：「本附約所稱『重大疾病』係指符
      合下列定義之疾病：…五癌症：係指組織細胞異常增生且
      有轉移特性之惡性腫瘤或惡性白血球過多症，經病理檢驗
      確定符合行政院衛生署最近刊印之『國際疾病傷害及死因
      分類標準』歸屬於惡性腫瘤之疾病，但下述除外：…3.原
      位癌症。…」（見原審卷12、214、215頁）。又依A、B契
      約編號3.「重大疾病及2、3級殘廢豁免保險費附約」第10
      條第 1項約定：「被保險人經診斷確定具下列情形之一時
      ，本公司自診斷確定之日後之最近一期保險費繳費日起，
      豁免該被保險人壽險主契約、本附約及附加於主契約之其
      他附約於本附約有效期間內所有未到期保險費。…三自本
      附約生效日或復效日起第61日以後所開始發生，並經診斷
      確定為第一次罹患重大疾病時」、第 2項約定：「本附約
      所稱『重大疾病』係指符合下列定義之疾病：…五癌症：
      係指組織細胞異常增生且有轉移特性之惡性腫瘤或惡性白
      血球過多症，經病理檢驗確定符合行政院衛生署最近刊印
      之『國際疾病傷害及死因分類標準』歸屬於惡性腫瘤之疾
      病，但下述除外：…3.原位癌症。…」（見原審卷15、16
      頁）。是就A、B契約而言，被上訴人如以罹患癌症為由，
      請求上訴人給付重大疾病保險金，及豁免未到期之保險費
      ，須以被上訴人罹患「經病理檢驗確定符合行政院衛生署
      最近刊印之『國際疾病傷害及死因分類標準』歸屬於惡性
      腫瘤之疾病」，並經公立醫院、教學醫院或上訴人指定之
      醫院診斷確定為要件。而原位癌症業經A、B契約約定為除
      外不保之項目。
    (二)兩造間 C契約編號2.之「重大疾病及2、3級殘廢豁免保險
      費附約」第10條第1項、第2項約定同前(一)所述（見原審卷
      15、16頁）。是就 C契約而言，被上訴人如以罹患癌症為
      由，請求豁免未到期之保險費，其要件與前述A、B契約相
      同，且亦約定原位癌症為除外不保之項目。
    (三)兩造間D契約編號2.「新防癌終身健康保險附約」第3條第
      1 項約定：「被保險人自本附約生效生日、復效日或加保
      生效日起持續有效第91日以後初次接受醫院或醫師有關癌
      症篩檢或病理檢查並經診斷為罹患癌症者，本公司於本附
      約有效期間內，依約定給付各項保險金」；第2條第4款約
      定：「本附約所稱之名詞定義如下：…四「癌症」：係指
      一種疾病，其特徵係由人體惡性細胞不能控制之生長及擴
      張，對組織造成侵害或白血球過多症所造成之惡性腫瘤，
      而按行政院衛生署最新刊印之『國際疾病傷害及死因統計
      分類標準』歸類為惡性腫瘤（如附表一）者，且經醫院對
      固定組織所作之病理檢查診斷確定者為準」；第11條約定
      ：「被保險人符合本附約第 3條所約定之情形時，本公司
      按其投保計劃所列金額（如附表二）給付『初次罹患癌症
      保險金』」；第13條第 1項約定：「被保險人符合本附約
      第 3條所約定之情形，經醫院或醫師診斷必須接受癌症外
      科手術治療時，本公司按其投保計劃所列金額（如附表二
      ），依下列原則給付癌症手術保險金：一符合特定癌症項
      目（如附表三）手術時，給付『癌症特定手術醫療保險金
      』。二符合特定癌症項目以外之其他癌症項目（如附表一
      ）手術時，給付『癌症一般手術醫療保險金』。…」；第
      17條約定：「被保險人符合本附約第 3條所約定之情形時
      ，本公司自診斷確定日後之最近一期保險費繳費日起，豁
      免該被保險人之所有未到期保費」（見原審卷21、22、23
      、25頁）。又兩造間 D契約編號3.「重大疾病及2、3級殘
      廢豁免保險費附約」第10條第1項、第2項約定同前(一)所述
      （見原審卷15、16頁），即原位癌症係屬該編號3.附約之
      排除項目。準此，被上訴人得依 D契約編號2.「新防癌終
      身健康保險附約」之約定，請求給付如該附約附表二所示
      「初次罹患癌症保險金」，及豁免該編號2.附約未到期保
      費者，係以其罹患「按行政院衛生署最近刊印之『國際疾
      病傷害及死因分類標準』（如該附約附表一）歸類於為惡
      性腫瘤」，並經病理檢查及醫師確斷為要件，而原位癌亦
      屬該編號2.附約附表一之承保項目（見原審卷25頁）。又
      如係罹患該編號2.附約附表三所列特定癌症項目，得請求
      上訴人給付「癌症特定手術醫療保險金」；如係罹患該附
      約附表一所示、但並非附表三所列癌症項目者，則僅得請
      求給付「癌症一般手術醫療保險金」。而被上訴人得依 D
      契約編號3.「重大疾病及2、3級殘廢豁免保險費附約」之
      約定，請求豁免主契約及附約所有未到期保險費者，亦以
      罹患「經病理檢驗確定符合行政院衛生署最近刊印之『國
      際疾病傷害及死因分類標準』歸屬於惡性腫瘤之疾病」，
      並經公立醫院、教學醫院或上訴人指定之醫院診斷確定為
      要件，惟原位癌症為該編號3.附約除外之項目，故不得以
      罹患原位癌症為由，請求豁免主契約及附約之保險費。
    (四)系爭保險契約關於重大疾病癌症之定義，業經兩造分別明
      確約定如前，不生契約解釋之問題，自無保險法第54條第
      2 項規定之適用。至被保險人是否罹患上開約定之癌症，
      應屬事實問題，就此，兩造既約定應以「病理檢驗」及「
      公立醫院、教學醫院或上訴人指定醫院之醫師確定診斷」
      為認定之依據，應屬證據契約之約定，該約定尚無害於公
      益，且非屬法院依職權應調查之事項，亦未侵害自由心證
      之領域，屬當事人得自由處分之事項，揆諸前揭說明，應
      承認其效力。
五、茲先就被上訴人得否依A、B契約之約定，請求給付重大疾病
    保險金各100萬元，及得否依D契約之約定，請求給付癌症特
    定手術醫療保險金與癌症一般手術醫療保險金之差額 1萬元
    部分，審究如下：
    (一)關於97年6月30日切除腫瘤部分：
      1.被上訴人於97年 6月30日接受大腸鏡手術所切除之腫瘤
        ，依其病理組織檢查切片報告及病理組織檢查報告單記
        載：
        「DX:
            LARGE INTESTINE,RECTUM,POLYPECTOMY（大腸直腸
            瘜肉切除術）
            ---CARCINOID TUMOR（類癌）
          GROSS D:
            THE  SPECIMEN SUBMITTED  CONSISTS OF A PIECE
            OF TISSUE MEASURING 1.0×0.7×0.5CM, CLH
            ALL ARE SUBMITTED.
          MICRO D:
            SECTIONS  SHOW A  SUBMUCOSAL TUMOR  COMPOSED
            OF  UNIFORM  TUMOR CELLS  ARRANGED IN CORDS,
            TRABECULAE, AND GLANDULAR STRUCTURES.IT IS A
            CARCINOID TUMOR（類癌）,  WHICH MEASURES 0.9
            ×0.6 CM AND IS CONFINED IN THE  SUBMUCOSA（
            測量為0.9×0.6公分且侷限於次黏膜層）.  THERE
            IS NO  LYMPHOVASCULAR PERMEATION（沒有淋巴侵
            襲）.THE RESECTION MARGIN IS NOT INVOLVED.」
            （見原審卷31、72頁）
      2.被上訴人主張其所罹患上開位於直腸部位之類癌 （Car
        cinoid Tumor），係屬行政院衛生署刊印「國際疾病傷
        害及死因分類標準」編碼 154之「直腸，直腸乙狀結腸
        連接部及肛門之惡性腫瘤」（見原審卷 104頁），然此
        為上訴人所否認。茲經本院檢附上開病理組織檢查報告
        單，函請台灣臨床病理檢驗醫學會查復結果認為：「…
        單獨使用類癌（Carcinoid） 此一診斷無法將其歸屬於
        『154 直腸，直腸乙狀結腸連接部及肛門之惡性腫瘤』
        。國際衛生組織（WHO）之分類， 直腸類癌屬於神經內
        分泌腫瘤（Neuroendocrine neoplasm）， 可分為四類
        ：(1)、類癌（Carcinoid）即分化良好內分泌腫瘤 （We
        ll-differentiated endocrine neoplasm），此類也再
        區分為 (1.1)、具良性病程之內分泌腫瘤 （benign be
        -havior endocrine tumor），以及(1.2)未確定臨床表
        現之內分泌腫瘤 （ uncertain  behavior  endocrine
        tumor）；(2)、分化良好惡性類癌（Malignant carcino
        -id），即低惡性度內分泌癌（Low  grade  malignant
        endocrine carcinoma）； 以及(3)、高惡性度分化差之
        內分癌(Poorly differentiated endocrine carcinoma
        ,High grade malignant endocrine carcinoma）。 此
        四類（1.1、1.2、2及3）中， (1.1)具良性病程之類癌
        腫瘤可以將其歸類為良性，其餘 (1.2、2及3)則可以將
        其歸屬「154 直腸，直腸乙狀結腸連接部及肛門之惡性
        腫瘤」。至於 WHO分類之條件如下：(1.1) 具良性病程
        類癌（benign behavior endocrine tumor）： 不具功
        能性（nonfunctioning）、侷限於黏膜層（mucosa）及
        次黏膜層（submucosa），小於（或等於）2cm，無淋巴
        或血管侵襲等條件。 (1.2) 未確定臨床表現類癌 （un
        -certain behavior endocrine tumor）： 不具功能性
        ，侷限於黏膜層及次黏膜層，大於 2cm或具淋巴或血管
        侵襲等條件。(2)分化良好惡性類癌（ Malignant carci
        -noid）：侵襲及肌肉層（M.propria）或轉移。(3)高惡
        性度內分泌癌（ Poorly  differentiated  endocrine
        carcinoma）：小細胞癌 （Small cell carcinoma）」
        、「依 WHO國際分類疾病報告，此類癌（指被上訴人所
        罹患之類癌）0.9×0.6 cm、侷限於次黏膜層（submuco
        -sa）、無淋巴或血管侵襲（ no lymphovascular  per
        -meation）、此瘜肉（polyp） 之切除面未有腫瘤等條
        件來看，此病人若無類癌症候群之表現，則此類癌應可
        歸屬於 (1.1)具良性病程類癌（benign behavior endo
        -crine tumor）」，有該醫學會99年 7月23日(99)臨理
        聲字第0990000034號函可按（見本院卷84至85頁），並
        據該醫學會於100年5月31日以(100)臨理聲字第1000000
        007號函檢送相關文獻資料為憑（見本院卷240頁及外放
        證物）。上開關於直腸類癌是否為惡性腫瘤之判斷標準
        ，經核與上訴人所提出國立成功大學醫學院附設醫院95
        年 3月10日成附醫醫事字第0950002084號函載：「『直
        腸類癌』（Rectal Carcinoid），這個病名本身，並未
        意味著良性或惡性的意思。這個腫瘤在下面二種情況下
        ，通常代表著惡性腫瘤：(1)腫瘤大小大於 2公分以上或
        (2)有侵犯其下的肌肉層（muscularis propria），我們
        也特別稱之為『惡性直腸類癌』 （Malignant  rectal
        carcinoid）…」內容（見原審卷55、56頁） 大致相符
        。再者，被上訴人罹患之上開直腸類癌，係屬良性病程
        的類癌，並無類癌症候群之表現，其腹瀉、不規則排便
        等症狀，是因腸道功能障礙造成等情，亦據被上訴人在
        林口長庚醫院之主治醫師江支銘在本院結證屬實（見本
        院卷 246頁背面）。足見被上訴人罹患之上開直腸類癌
        ，不論係依病理檢驗或教學醫院醫師之確定診斷，均認
        非屬行政院衛生署刊印之「國際疾病傷害及死因分類標
        準」編碼154之惡性腫瘤。是被上訴人執此主張A、B、D
        契約所約定之保險事故已發生云云，應屬無據。
      3.雖林口長庚醫院曾先後函復原審謂：「…類癌應屬於國
        際分類之惡性腫瘤」、「…直腸類癌醫學上應屬於行政
        院衛生署印刊之『國際疾病傷害及死因統計分類標準』
        中之惡性腫瘤」，有該院98年8月6日(98)長庚院法字第
        0727號函、98年10月21日(98)長庚院法字第 01007號函
        可按（見原審卷69、179頁）。 又依全民健康保險重大
        傷病資料更改或補發通知書雖記載被上訴人之診斷代碼
        為1541、診斷病名為直腸惡性腫瘤（見原審卷35頁）。
        惟經本院就上情訊問證人江支銘，業據其證述：「類癌
        在醫學上可能為惡性或良性病程，依我判斷，被上訴人
        復發及轉移機率極低…，是屬良性病程的類癌，我基於
        站在病人有利立場，開立重大傷病（證明），是因這只
        涉及健保部分負擔之減免。先前林口長庚醫院回函說屬
        於惡性，係針對此病（指類癌）之概括（情形）而言，
        若針對被上訴人的病況，應極大可能是良性病程」等語
        屬實（見本院卷 246頁），自難依憑上開復函及全民健
        康保險重大傷病證明，遽認保險事故業已發生並為有利
        於被上訴人之認定。
    (二)關於97年10月6日切除腫瘤部分：
      1.被上訴人於97年10月 6日接受大腸鏡手術所切除之腫瘤
        ，依其病理組織檢查切片報告記載：
        「DX:
            LARGE INTESTINE,20CM LEVEL,POLYPECTOMY
            ---TUBULOVILLOUS   ADENOMA   WIHT   FOCAL
               ADENOCARCIONMA IN SITU（原位腺癌）
            ---POLYPECTOMY   MARGIN   NEGATIVE   FOR
               MALIGNANCY
          GROSS D:
            THE SPECIMEN  SUBMITTED  CONSISTS OF A PIECE
            OF TISSUE MEASURING 0.8×0.7×0.6CM, CSC
            SUBMITTED IN TOTO.
          MICRO D:
            SECTIONS SHOW  POLYPOID COLONIC MUCOSA  WITH
            ADENOMATOUS   AND  VILLOUS   CHANGE.   FOCAL
            CRIBRIFORM  GLANDS  AND  FUSED  GLANDS  WITH
            SEVERE DYSPLASIA ARE SEEN. NO LAMINA PROPRIA
            INVASION  IS FOUND. NO  LYMPHOVASCULAR  INVA
            -SION IS NOTED AND THE POLYPECTOMY RESECTION
            MARGIN IS NEGATIVE FOR MALIGNANCY.」（見原審
            卷33頁即93頁）
        復經參諸林口長庚醫院診斷證明書內載：「…病患（指
        被上訴人）於97年10月 6日取樣之病理組織報告為直腸
        原位癌（直腸腺癌）…」（見原審卷49頁）。足見被上
        訴人主張其於97年10月 6日所切除之腫瘤，經切片檢查
        後，確診為直腸原位癌之事實，固屬真實。
      2.惟依前述，原位癌症係屬A、B契約除外不保之項目；雖
        屬 D契約「新防癌終身健康保險附約」所約定之保險事
        故，但未經列為該附約附表三之特定癌症項目，故被上
        訴人僅得依該附約第11條之約定，請求給付「初次罹患
        癌症保險金」，並依該附約第14條之約定，請求給付「
        癌症一般手術醫療保險金」，但不得請求給付「癌症特
        定手術醫療保險金」。
    (三)依上所述，被上訴人罹患之直腸類癌，非屬 A、B、D契約
      約定保險事故重大疾病之癌症；而其罹患之原位癌，係屬
      A、B契約除外不保之項目，而依 D契約「新防癌終身健康
      保險附約」之約定，僅得請求給付初次罹患癌症保險金及
      癌症一般手術醫療保險金，尚不得請求給付癌症特定手術
      醫療保險金。是被上訴人依A、B契約之約定，請求上訴人
      給付重大疾病保險金各100萬元，及依D契約之約定，請求
      給付癌症特定手術醫療保險金與癌症一般手術醫療保險金
      之差額1萬元，應屬無據。
六、復查，被上訴人罹患之直腸類癌不屬於A、B、C、D契約約定
    重大疾病之癌症，自不得據此請求豁免A、B、C、D契約之保
    險費。又被上訴人罹患之直腸原位癌雖屬 D契約編號2.「新
    防癌終身健康保險附約」所約定之癌症，但非屬 A、B、C契
    約及 D契約編號3.「重大疾病及2、3級殘廢豁免保險費附約
    」所約定之癌症，業如前述。準此，被上訴人僅得依 D契約
    編號2.「新防癌終身健康保險附約」第17條之約定，請求豁
    免該編號2.附約之未到期保險費，尚不得請求豁免 A、B、C
    契約、及 D契約編號1.之主契約及編號3.附約之未到期保險
    費。惟查，被上訴人就D契約每年應繳納保險費3,662元，係
    包含主契約即編號1.「祥安終身壽險」之保險費 3,480元、
    及編號3.「重大疾病及2、3級殘廢豁免保險費附約」之保險
    費 182元，至編號2.「新防癌終身健康保險附約」之保險費
    金額則為0元，此有D契約之保單面頁可按（見原審卷20頁）
    ，準此，被上訴人就 D契約並未繳納保險費，自無主張豁免
    該附約保費並退還溢繳保險費之可言。是被上訴人依豁免保
    險費之約定，請求退還A、B、C、D契約之未到期保險費各 1
    萬9,842元、3萬0,249元、7,068元、3,662元， 共計6萬0,8
    21元，亦屬無據。
七、綜上所述，被上訴人本於系爭保險契約之約定，請求上訴人
    給付207萬0,821元，及其中107萬0,821自97年11月27日起，
    其餘100萬元自98年12月20日起，均至清償日止，按年息10%
    計算之利息部分，自屬不應准許。從而原審就上開部分所為
    上訴人敗訴之判決，自有未洽。上訴論旨指摘原判決此部分
    不當，求予廢棄改判，為有理由，自應由本院予以廢棄改判
    ，如主文第 2項所示。
八、至兩造其餘之攻擊或防禦方法及證據，經斟酌後，認為均不
    足以影響本判決之結果，自無逐一詳予論駁之必要，併此敘
    明。
九、據上論結，本件上訴為有理由，依民事訴訟法第 450條、第
    78條，判決如主文。
中    華    民    國   100    年    8     月    9     日
                  民事第七庭
                        審判長法  官  鄭三源
                              法  官  林玉珮
                              法  官  梁玉芬
正本係照原本作成。
如不服本判決，應於收受送達後20日內向本院提出上訴書狀，其
未表明上訴理由者，應於提出上訴後20日內向本院補提理由書狀
（均須按他造當事人之人數附繕本）上訴時應提出委任律師或具
有律師資格之人之委任狀；委任有律師資格者，另應附具律師資
格證書及釋明委任人與受任人有民事訴訟法第466條之1第1項但
書或第2項（詳附註）所定關係之釋明文書影本。如委任律師提
起上訴者，應一併繳納上訴審裁判費。
中    華    民    國   100    年    8     月    9     日
                              書記官  常淑慧
附註：
民事訴訟法第466條之1（第1項、第2項）：
對於第二審判決上訴，上訴人應委任律師為訴訟代理人。但上訴
人或其他法定代理人具有律師資格者，不在此限。
上訴人之配偶、三親等內之血親、二親等內之姻親，或上訴人為
法人、中央或地方機關時，其所屬專任人員具有律師資格並經法
院認為適當者，亦得為第三審訴訟代理人。
附表：
┌──┬──────────┬───────────────────────────┐
│編號│訂立日期及保單號碼  │險種及保險金額（新臺幣）                              │
├──┼──────────┼───────────────────────────┤
│A   │88年1 月4 日        │1.二十年繳費配偶終身壽險（壽型）：50萬元              │
│    │號碼：000000000000  │2.二十年繳費重大疾病終身壽險附約：100萬元             │
│    │                    │3.二十年重大疾病及2 、3 級殘廢豁免保險費附約：7,000元 │
│    │                    │4.二十年繳費增額選擇權（壽型）：6萬元                 │
├──┼──────────┼───────────────────────────┤
│B   │86年10月23日        │1.二十年繳費配偶終身壽險（壽型）：100萬元             │
│    │號碼：000000000000  │2.二十年期重大疾病定期壽險附約：100萬元               │
│    │                    │3.二十年重大疾病及2 、3 級殘廢豁免保險費附約：24,000元│
│    │                    │4.意外身故及殘廢保險金－2級：300萬元                  │
│    │                    │5.傷害醫療保險金日額－2級：1,000元                    │
│    │                    │6.住院醫療保險附約－社保型（計劃B）                   │
│    │                    │7.十五年繳費日額型住院醫療終身健康保險附約：1,000元   │
│    │                    │8.十五年繳費手術醫療終身健康保險附約：1,000元         │
│    │                    │9.傷害醫療保險金限額－無社保－2級：3萬元              │
├──┼──────────┼───────────────────────────┤
│C   │88年4 月23日        │1.二十年繳費祥安終身壽險：50萬元                      │
│    │號碼：000000000000  │2.二十年重大疾病及2 、3 級殘廢豁免保險費附約：7,000元 │
├──┼──────────┼───────────────────────────┤
│D   │93年6 月30日        │1.二十年繳費祥安終身壽險：10萬元                      │
│    │號碼：000000000000  │2.二十年繳費新防癌終身健康保險附約（計劃一×1）       │
│    │                    │3.二十年重大疾病及2 、3 級殘廢豁免保險費附約：3,000元 │
└──┴──────────┴───────────────────────────┘